【裁判字號】    94,簡上,308
【裁判日期】    950720
【裁判案由】    賭博
【裁判全文】
臺灣臺南地方法院刑事判決             94年度簡上字第308號
上  訴  人  臺灣臺南地方法院檢察署檢察官
被      告  乙○○
            丁○○
            甲○○
                      樓
                      一
            丙○○
                      一
上四人共同
選任辯護人  莊美貴律師
被      告  己○○
                      之四
                      一
上列上訴人因被告賭博案件，不服本院94年度簡字第593號中華
民國94年4月27日第一審簡易判決（聲請簡易處刑書案號：93 年
度偵字第3252、8190號）提起上訴，本院管轄之第二審合議庭判
決如下：
    主  文
原判決撤銷。
丁○○、甲○○、丙○○共同連續意圖營利，聚眾賭博，丁○○
處有期徒刑陸月，併科罰金新台幣陸拾萬元即銀元貳拾萬元，有
期徒刑如易科罰金，以新台幣玖佰元即銀元參佰元折算壹日，併
科罰金如易服勞役，以罰金總額與陸個月之日數比例折算；甲○○，累犯，處有期徒刑伍月，如易科罰金，以新台幣玖佰元即銀
元參佰元折算壹日；丙○○處有期徒刑肆月，如易科罰金，以新
台幣玖佰元即銀元參佰元折算壹日，緩刑貳年。扣案如附表三所
示之物，均沒收之。
己○○幫助共同連續意圖營利，聚眾賭博，處有期徒刑參月，如
易科罰金，以新台幣玖佰元即銀元參佰元折算壹日，緩刑貳年。
乙○○幫助共同連續意圖營利，聚眾賭博，處有期徒刑參月，如
易科罰金，以新台幣玖佰元即銀元參佰元折算壹日；又連續在公
眾得出入之場所賭博財物，處罰金新台幣壹萬伍千元，如易服勞
役，以新台幣玖佰元即銀元參佰元折算壹日，均緩刑貳年。扣案
如附表二所示之物，均沒收之。
    事  實
一、丁○○、吳蕙貞（另由檢察官偵查中）、丙○○、甲○○（
    前因賭博案件，經臺灣高雄地方法院判處有期徒刑四月確定
    ，並於民國八十八年一月八日易科罰金執行完畢）基於賭博
    與意圖營利供給賭博場所及聚眾賭博之概括犯意聯絡，自九
    十二年十一月間起至九十三年二月二十八日止，連續多期在
    臺南縣仁德鄉○○路二巷五弄三十號對面鐵皮屋之公眾得出
    入之場所，由丁○○、吳蕙貞經營俗稱為六合彩之賭博，並
    以每月新台幣（下同）二、三萬元僱用丙○○、甲○○負責
    記帳，聚集不特定多數人在該處簽賭下注，或以下列之市內
    電話號碼，供不特定人以電話下注。陳冠中（業經判處有期
    徒刑三月確定）、乙○○、己○○並基於幫助丁○○等人為
    上開賭博之犯意，由陳冠中於九十二年九月間，將其搭蓋坐
    落於臺南縣仁德鄉○○○段０１４０─０００３地號土地（
    該地為陳信棟《另案審理》所有）之上開蓋鐵皮屋，借渠經
    營六合彩賭博使用，丙○○、甲○○及己○○，則於九十二
    年十月間，提供其等之身分證資料供丁○○及併同丁○○自
    己名義申請如附表一所示二十三線電話，另由乙○○提供臺
    南縣仁德鄉○○路二巷五弄三十號住處作為裝機地址及電話
    線拉線經過之場所。其賭法及經營方式為：提供六合彩二星
    、三星、四星賭博簽單三種，二星一支新臺幣七十五元、三
    星一支六十五元、四星一支六十二元，賭客簽中二星彩金五
    千七百元、三星彩金五千七百元、四星彩金七十萬元，丁○○、吳蕙貞則將賭客之賭注轉與組頭，嗣開獎決定輸贏，其
    則抽佣金二、三星一支一元，四星一支二元，每期可獲利二
    至三萬元，一個月約賺三十萬元，共計獲利一百二十萬元。
    乙○○另並基於賭博之概括犯意，參與上開六合彩之簽賭。
    嗣經臺南市警察局第一分局調查高雄縣仁武鄉○○○街九十
    四號及同鄉○○村○○路二三八巷一弄三號等地查獲六合彩
    賭博，並從通聯紀錄發現其中門號000000000（安樂東街九
    十四號）於星期二、四，六合彩開獎日，與上開登記為甲○○、己○○、丙○○及丁○○名義之電話通訊頻繁，裝機地
    址主要為臺南縣仁德鄉○○路二巷五弄三十號，且甲○○亦
    為上開高雄縣仁武鄉二處查獲賭博時之現場賭客，循線而於
    九十三年三月十六日十八時許，經警持本院核發之搜索票，
    在乙○○臺南縣仁德鄉○○路二巷五弄三十號之住處，扣得
    乙○○所有供簽賭六合彩賭博所用如附表二所示之物；警方
    復於同日十八時二十分許，在上開鐵皮屋搜索，並扣得丁○○所有供經營六合彩賭博所用如附表三所示之物及與犯罪無
    關之雜記碎紙二袋。
二、案經台南市警察局第一分局報請臺灣臺南地方法院檢察署檢
    察官偵查起訴。
    理  由
一、上揭事實，業據被告丁○○、甲○○、丙○○、己○○、乙○○於偵查、原審訊問時及本合議庭審理時供承不諱，並有
    本院南院刑搜字第００３６２９號搜索票一紙、臺南市警察
    局第一分局搜索扣押筆錄二份、臺南市警察局第一分局扣押
    物品目錄表二紙、臺南縣仁德鄉○○○段０１４０─０００
    ３地號土地登記謄本一紙、高雄縣政府警察局仁武分局刑事
    案件報告書二紙、電話裝機人資料與通聯紀錄一份、刑案現
    場照片十七幀附卷可稽，及扣案如附表二、三所示之物可資
    佐證，渠等自白核與事實相符，事證明確，犯行均足認定。
二、按行為後法律有變更者，適用行為時之法律。但行為後之法
    律有利於行為人者，適用最有利於行為人之法律，刑法第二
    條第一項定有明文。查：（一）被告丁○○、甲○○、丙○○、己○○、乙○○行為後，刑法業於九十四年一月七日修
    正公布，並於九十五年七月一日施行，刑法修正後已刪除第
    五十六條連續犯之規定，刪除連續犯之規定雖非犯罪構成要
    件之變更，但顯已影響行為人刑罰之法律效果，比較新舊法
    之規定，舊法規定較有利於被告，依刑法第二條第一項本文
    之規定，應適用行為時之法律，即適用修正前刑法第五十六
    條連續犯之規定。（二）刑法第四十一條第一項前段易科罰
    金之規定業已修正變更，新法規定：「犯最重本刑為五年以
    下有期徒刑以下之刑之罪，而受六個月以下有期徒刑或拘役
    之宣告者，得以新臺幣一千元、二千元或三千元折算一日，
    易科罰金。」但依據舊法及修正前罰金罰鍰提高標準條例第
    二條前段規定，被告行為時易科罰金折算標準，應以銀元三
    百元折算一日，經折算為新臺幣後，應以新臺幣九百元折算
    為一日。比較修正前後之易科罰金折算標準，當以修正前之
    規定，較有利於被告，則應依刑法第二條第一項本文規定，
    適用修正前刑法第四十一條第一項前段規定，定其折算標準
    。又修正前刑法第四十二條第二項前段規定：「易服勞役以
    一元以上三元以下折算一日。」，據修正前罰金罰鍰提高標
    準條例第二條前段規定，易服勞役折算標準最高應以銀元三
    百元折算一日，即新台幣九百元折算一日，雖修正公布施行
    之刑法第四十二條第三項前段規定：「易服勞役以新台幣一
    仟元、二仟元或三仟元折算一日。」，比較修正前後之易服
    勞役折算標準，雖以修正後之規定，較有利於行為人。惟此
    係易服勞役未逾六個月時而言，苟罰金數額在修法前已逾新
    台幣十六萬二千元，依修正後刑法第四十二條第三項但書規
    定：「但勞役期限不得逾一年。」，較之修法前同條第二項
    但書規定：「但勞役期限不得逾六個月。」，則以修正前之
    規定，較有利於行為人，自應依刑法第二條第一項本文規定
    ，適用修正前之刑法第四十二條第三項規定。（三）被告丙○○、己○○、乙○○未曾故意犯罪受有期徒刑之宣告，不
    論依修正前後刑法第七十四條之規定均符合宣告緩刑之要件
    ，惟修正後刑法第七十四條第二項規定得命行為人履行負擔
    ，且同條第四項亦規定緩刑效力不及於從刑及保安處分，以
    修正前緩刑之規定，較有利於被告等人，亦應依刑法第二條
    第一項本文規定，適用修正前之刑法第七十四條第一款規定
    。（四）行為人於上開法律變更比較時，應就罪刑有關之共
    犯、未遂犯、想像競合犯、牽連犯、連續犯、結合犯，以及
    累犯加重、自首減輕暨其他法定加減原因（如身分加減）與
    加減例等一切情形，綜其全部罪刑之結果而為比較（最高法
    院二十四年上字第四六三四號判例、九十五年五月二十三日
    刑事庭第八次會議決議意旨一4.參照），不得割裂適用。查
    依前所述，綜合比較結果，自應以修正前之刑法規定有利於
    被告丁○○、甲○○、丙○○、己○○、乙○○，被告等人
    所為犯行，基於整體比較適用，相關修正規定，應全部以修
    正前之刑法規定處斷。
三、按刑法第二百六十八條規定之「供給賭博場所」，係指提供
    特定處所供人從事賭博行為而言；所稱「聚眾賭博」，係指
    聚集不特定人參與賭博之行為，縱未於現實上同時糾集多數
    人於同一處所，而係聚集眾人之財物進行賭博者，例如六合
    彩組頭以電話、傳真之方式供人簽賭之行為，亦屬之。準此
    ，被告丁○○、甲○○、丙○○基於營利之意圖，以上開鐵
    皮屋供不特定人親至該址簽賭下注，或以市內電話號碼，供
    不特定人以電話下注，自與刑法第二百六十八條之意圖營利
    供給賭博場所罪及意圖營利聚眾賭博罪之構成要件相當。故
    核被告丁○○所為，係犯刑法第二百六十六條第一項之普通
    賭博罪與同法第二百六十八條前段意圖營利供給賭博場所罪
    及同法第二百六十八條後段意圖營利聚眾賭博罪。被告丁○○、甲○○、丙○○與吳蕙貞間，對於上開賭博犯罪之實施
    ，有犯意聯絡及行為分擔，為共同正犯。被告丁○○、甲○○、丙○○先後多次之在公眾得出入之場所賭博財物、意圖
    營利供給賭博場所及意圖營利聚眾賭博犯行，均時間緊接，
    分別觸犯構成犯罪要件相同之罪名，各係基於概括犯意反覆
    為之，應各依連續犯規定論以一罪，並依修正前刑法第五十
    六條之規定加重其刑。又被告丁○○、甲○○、丙○○於各
    該期六合彩開獎前多次供給賭博場所，聚眾賭博及參與賭博
    之行為，均係基於一個賭博犯意之決定，達成其同一犯罪之
    各個舉動，應屬法律概念之一接續行為。被告丁○○、甲○○、丙○○以一行為同時觸犯普通賭博罪、意圖營利供給賭
    博場所罪及意圖營利聚眾賭博罪等三罪名，為想像競合犯，
    依修正前刑法第五十五條前段規定，應從其中情節較重之意
    圖營利聚眾賭博罪處斷。被告己○○、乙○○以幫助之故意
    ，為賭博罪構成要件以外之行為，核其等所為，均係犯刑法
    第二百六十八條後段幫助意圖營利聚眾賭博罪。被告己○○
    、乙○○等，係幫助被告丁○○、甲○○、丙○○與吳蕙貞
    為上開賭博犯行，為幫助犯，並依修正前刑法第三十條第二
    項規定，減輕其刑。又被告乙○○另參與上開六合彩之簽賭
    ，核其此部分之所為，係犯刑法第二百六十六條第一項之普
    通賭博罪。被告乙○○先後多次之在公眾得出入之場所賭博
    財物，時間緊接，觸犯構成犯罪要件相同之罪名，顯係基於
    概括犯意反覆為之，應依連續犯規定論以一罪，並依修正前
    刑法第五十六條之規定加重其刑。又被告乙○○所犯上開二
    罪間，犯意各別，罪名互異，應予分論併罰。被告丁○○本
    件犯行之目的，既係恃賭營利以賺得不法錢財有害社會風氣
    ，應認有科罰金之必要，而依被告丁○○所自承犯罪所得之
    利益，並佐以其營業規模等情，足認其所得利益超過併科罰
    金之最多額，本院斟酌上情，茲於被告丁○○所得利益之範
    圍內，依修正前刑法第五十八條之規定，酌量加重法定之罰
    金刑。被告甲○○前因賭博案件，經臺灣高雄地方法院判處
    有期徒刑四月確定，並於八十八年一月八日易科罰金執行完
    畢，有臺灣臺南地方法院檢察署刑案資料查註紀錄表及臺灣
    高等法院被告全國前案紀錄表各一份在卷可按，其於五年之
    內再犯本件有期徒刑以上之罪，不論依修正前之刑法第四十
    七條，或修正後之刑法第四十七條第一項之規定，均構成累
    犯，對被告而言並無有利或不利之情形，自不生新舊法比較
    之問題，應逕依修正前之刑法第四十七條，論以累犯，並加
    重其刑。
四、原審以被告丁○○、甲○○、丙○○、己○○、乙○○犯行
    明確，依法論罪科刑，固非無見，然查：刑法業於九十四
    年一月七日修正公布，並於九十五年七月一日施行，未及就
    新、舊法比較適用。被告甲○○、丙○○與吳蕙貞係與被
    告丁○○，就上開賭博犯行為共同正犯，誤認被告甲○○、
    丙○○係幫助犯。原審對此認定容有疏誤。檢察官上訴意旨
    認原判決量刑過輕，雖無理由，惟原判決既有上開可議，自
    屬不能維持，應由本院管轄合議庭撤銷改判。爰審酌被告丁○○、丙○○、己○○、乙○○均無刑案前科紀錄，有臺灣
    臺南地方法院檢察署刑案資料查註紀錄表及臺灣高等法院被
    告全國前案紀錄表各一份存卷可憑，堪認其等素行尚佳，並
    審酌被告丁○○不思以正當工作獲取金錢，竟經營六合彩賭
    博，供人簽賭財物，以從中獲取不法利益，嚴重影響正常之
    社會經濟活動，且犯罪所得利益非微，以及被告丁○○、甲○○、丙○○、己○○、乙○○等各自犯罪之動機、目的、
    手段、智識程度、生活狀況、犯罪所生危害及犯罪後坦承犯
    行之態度等一切情狀，各量處如主文所示之刑，並諭知有期
    徒刑易科罰金之折算標準，併就罰金部分諭知易服勞役之折
    算標準，以資懲儆。末查，被告丙○○、己○○、乙○○未
    曾受有期徒刑以上刑之宣告，有上開臺灣臺南地方法院檢察
    署刑案資料查註紀錄表及臺灣高等法院被告全國前案紀錄表
    各一份可查，其等因一時失慮致罹刑章，且業已坦承犯行，
    ，經此科刑之教訓，已足資警惕，信無再犯之虞，本院因認
    其等所受宣告之刑，以暫不執行為適當，均併予宣告緩刑二
    年，以啟自新。扣案如附表二、三所示之物，分別係被告吳
    建真、丁○○所有供犯罪所用之物，均應依刑法第三十八條
    第一項第二款規定，宣告沒收之。另扣案雜記碎紙二袋，與
    本件犯罪無涉，不符沒收要件，爰不予宣告沒收之，附此敘
    明。
據上論斷，應依刑事訴訟法四百五十五條之一第一項、第三項、
第三百六十九條第一項前段、第三百六十四條、第二百九十九條
第一項前段，刑法第二條第一項、第二百六十六條第一項、第二
百六十八條，修正前刑法第二十八條、第三十條第二項、第五十
六條、第五十五條前段、第四十七條、第五十八條、第四十一條
第一項前段、第四十二條第二項、第三項、第三十八條第一項第
二款、第七十四條第一款，修正前罰金罰鍰提高標準條例第二條
前段，刑法施行法第一條之一，判決如主文。
本案經檢察官戊○○到庭執行職務
中    華    民    國    95    年    7    月    20    日
                  刑事第三庭  審判長  法  官  陳振謙
                                      法  官  王慧娟
                                      法  官  鍾邦久
以上正本證明與原本無異。
本件不得上訴
                                      書記官  曾盈靜
中    華    民    國    95    年    7    月    20    日
附錄法條：
中華民國刑法第266條
（普通賭博罪與沒收物）
在公共場所或公眾得出入之場所賭博財物者，處1千元以下罰金
。但以供人暫時娛樂之物為賭者，不在此限。
當場賭博之器具與在賭檯或兌換籌碼處之財物，不問屬於犯人與
否，沒收之。
中華民國刑法第268條
（圖利供給賭場或聚眾賭博罪）
意圖營利，供給賭博場所或聚眾賭博者，處3年以下有期徒刑，
得併科3千元以下罰金。
附表一：0000000、0000000、0000 000、0000000、0000000、00
        00000、0000000、0000000等8線（甲○○名義）、0000
        000、0000000、0000000、0000000、0000000、0000000
        、0000000、0000000、0000000、00000 00、0000000、
        0000000等12線（丙○○名義）、0000000、0 000000、
        0000000、00000 00、0000000、0000000、0000000、0
        000000、0000000、0000000、0000000、0000000、0000
        000、0000000、0000000、0000000等16線（己○○名義
        ），丁○○另申請0000000、000 0000、0000000、0000
        000、0000000、0000000、0000000、0000000、0000000
        、0000000、0000000、0000000、0000000、0000000、0
        000000、0000000、0000000、0000000、0000000、0000
        000、0000000、0000000、0000000號。
附表二：
┌──┬───────────┬────┬───────┐
│編號│扣  押  物  品  名  稱│數    量│備        註  │
├──┼───────────┼────┼───────┤
│ 1. │筆記本                │  四本  │乙○○所有    │
├──┼───────────┼────┼───────┤
│ 2. │六合彩簽牌紙張        │  一張  │同右          │
└──┴───────────┴────┴───────┘
附表三：
┌──┬───────────┬────┬───────┐
│編號│扣  押  物  品  名  稱│數    量│備            │
├──┼───────────┼────┼───────┤
│ 1. │六合彩港號總支數速見表│  一本  │丁○○所有    │
├──┼───────────┼────┼───────┤
│ 2. │通訊聯絡雜記單        │  十七張│同右          │
├──┼───────────┼────┼───────┤
│ 3. │電話線路分向器        │  十個  │同右          │
├──┼───────────┼────┼───────┤
│ 4. │六合彩簽注代號        │  十八張│同右          │
├──┼───────────┼────┼───────┤
│ 5. │電話維修單            │  一張  │同右          │
├──┼───────────┼────┼───────┤
│ 6. │自製匯款空白單        │  四張  │同右          │
├──┼───────────┼────┼───────┤
│ 7. │六合彩簽注雜紙        │  二十張│同右          │
├──┼───────────┼────┼───────┤
│ 8. │電話機                │  九台  │同右          │
├──┼───────────┼────┼───────┤
│ 9. │乙○○名義信封        │  一張  │同右          │
├──┼───────────┼────┼───────┤
│ 10. │電費收據              │  二張  │同右          │
├──┼───────────┼────┼───────┤
│ 11. │六合彩空白簽單        │  一張  │同右          │
└──┴───────────┴────┴───────┘


司法院資訊處製作；財團法人民間司法改革基金會備份。
